【裁判字號】    97,訴,33
【裁判日期】    970714
【裁判案由】    損害賠償
【裁判全文】
臺灣雲林地方法院民事判決                97年度訴字第33號
原      告  乙○○
被      告  丙○○
                      號
            甲○○
上列當事人間請求損害賠償事件，本院於民國97年6 月30日言詞
辯論終結，判決如下：
    主  文
被告應連帶給付原告新台幣壹拾貳萬仟捌佰零柒元，及自民國
九十六年十二月二十七日起至清償日止，按週年利率百分之五計
算之利息。
原告其餘之訴駁回。
訴訟費用由被告連帶負擔十分之一，餘由原告負擔。
本判決第一項得假執行，但被告如以新台幣壹拾貳萬仟捌佰零
柒元，為原告預供擔保後，得免假執行。
原告其餘假執行之聲請駁回。
    事實及理由
一、按訴狀送達後，原告不得將原訴變更或追加他訴。但有擴張
    或減縮應受判決事項之聲明者，不在此限，民事訴訟法第25
    5 條第1 項第3 款定有明文。原告起訴本於民法第184 條第
    1 項前段規定請求被告給付新台幣（下同）1,003,807 元，
    及自起訴狀繕本送達之翌日起至清償日止，按週年利率5%計
    算之利息，嗣於本院民國97年2 月20日審理時，改依民法第
    185 條規定請求被告連帶給付上開金額，及法定遲延利息，
    經核原告上開聲明乃屬擴張聲明，參諸首開規定，應予准許
    ，合先敘明。
二、原告主張：兩造於95年11月9 日凌晨0 時許，因租住處共同
    網路使用發生糾紛，雙方在電腦MSN 對談口氣不佳，被告丙○○乃夥同來訪之友人甲○○，共同基於侵入住宅及傷害之
    犯意聯絡，未經原告之同意，而強行進入原告租住處內，由
    被告甲○○將門關上後，並負責站在門口看守，再由被告丙○○徒手毆打原告，其間被告丙○○眼鏡掉落，原告欲逃出
    時，遭被告甲○○擋住，被告丙○○找到眼鏡戴上後仍繼續
    毆打原告，致原告受有外傷性耳膜受損、出血、聽力受損、
    胸壁挫傷、左手肘擦傷、右手中指挫傷等傷害，而受有醫療
    費用3,807 元、工作損失45萬元、精神痛苦55萬元之損害，
    爰依民法第185 、193 、195 條規定提起本訴等語。並聲明
    ：
  (一)被告應連帶給付原告1,003,807 元，及自起訴狀繕本送達之
    翌日起至清償日止，按週年利率5%計算之利息。
  (二)願供擔保，請准宣告假執行。
三、被告則以：被告並不否認有共同傷害原告之犯行，惟原告請
    求不能工作之時間應以醫院鑑定為據，且原告請求賠償之精
    神慰撫金過鉅，請求酌減等語置辯。並聲明：
  (一)原告之訴駁回。
  (二)如受不利判決，願供擔保免假執行。
四、兩造不爭執之事實：
  (一)原告與被告丙○○係雲林縣斗六市○○里○○路121 巷11號
    同棟房屋出租套房之房客關係，2 人分別租住於該棟房屋 3
    樓、4 樓，於95年11月9 日凌晨0 時許，因租住處共同網路
    使用發生糾紛，雙方在電腦MSN 對談口氣不佳，被告丙○○
    乃夥同來訪之友人甲○○，共同基於侵入住宅及傷害之犯意
    聯絡，未經原告之同意，而強行進入原告位在該棟大樓4 樓
    之租住處內，由被告甲○○將門關上後，並負責站在門口看
    守，再由被告丙○○徒手毆打原告，其間被告丙○○眼鏡掉
    落，原告欲逃出時，遭被告甲○○擋住，被告丙○○找到眼
    鏡戴上後仍繼續毆打原告，致原告受有外傷性耳膜受損、出
    血、聽力受損、胸壁挫傷、左手肘擦傷、右手中指挫傷等傷
    害。被告丙○○上開共同傷害人之身體、無故侵入他人住宅
    之犯行，經本院96年度六簡字第429 號分別判處有期徒刑 2
    月、拘役30日，並分別減為有期徒刑1 月、拘役15日，如易
    科罰金，均以1,000 元折算1 日；被告甲○○上開共同傷害
    人之身體、無故侵入他人住宅之犯行，經本院96年度六簡字
    第429 號分別判處拘役40日、30日，並分別減為拘役20日、
    拘役15日，應執行拘役30日，如易科罰金，均以1,000 元折
    算1 日確定在案。
  (二)原告因被告上開犯行，致支出醫療費用3,807元。
  (三)同意以最低基本工資17,280元為計算原告工作損失之標準。
  (四)兩造呈報職業、教育、收入等節，及稅務電子閘門財產所得
    調件明細表。
五、按數人共同不法侵害他人之權利者，連帶負損害賠償責任，
    民法第185 條第1 項前段定有明文。再不法侵害他人之身體
    或健康者，對於被害人因此喪失或減少勞動能力，或增加生
    活上之需要時，應負損害賠償責任；不法侵害他人之身體、
    健康、名譽、自由、信用、隱私、貞操，或不法侵害其他人
    格法益而情節重大者，被害人雖非財產上之損害，亦得請求
    賠償相當之金額，同法第193 條第1 項、第195 條第1 項亦
    分別定有明文。查原告因被告上開共同傷害行為，致受有外
    傷性耳膜受損、出血、聽力受損、胸壁挫傷、左手肘擦傷、
    右手中指挫傷等傷害，業如前述，乃構成共同侵權行為，揆
    之上開法律規定可知，被告自應連帶負損害賠償責任。茲就
    原告請求之金額分別審核如下：
  (一)醫療費用部分：
    原告主張其因被告上開共同傷害行為，而受有上開傷勢，致
    支出醫療費用3,807 元等語，業據其提出診斷證明書、醫療
    費用收據為證，復為被告所不爭執，自堪認原告上開之主張
    為真實，是原告因被告上開共同傷害行為，致受有醫療費用
    3,807 元之損害。
  (二)喪失勞動能力部分：
  1.按當事人主張有利於己之事實者，就其事實有舉證之責任，
    民事訴訟法第277 條前段、第357 條前段定有明文。所謂舉
    證係指就爭訟事實提出足供法院對其所主張者為有利認定之
    證據而言，若所舉證據，不能對其爭訟事實為相當之證明，
    自無從認定其主張為真正。又主張法律關係存在之當事人，
    就該法律關係發生所須具備之要件，應先負舉證之責任，原
    告就其主張之事實，不舉證證明者，被告本無須就其抗辯之
    事實，負舉證之責任，縱令被告就其抗辯事實不能舉證，或
    其所舉證據尚有疵累，亦應駁回原告之請求，此為舉證責任
    分擔之原則，最高法院17年度上字第917 號著有判例可資參
    照。
  2.原告主張其因被告上開共同傷害行為，致喪失18個月勞動能
    力，以每月收入25,000元計算，而受有共計45萬元之損害等
    語，雖據提出診斷書為證，惟為被告所否認，並以前開情詞
    置辯，則揆之上開判例意旨可知，原告自應就上開有利於己
    之事實先負舉證責任。經查：
  (1)本院為明瞭原告自被告上開共同傷害行為受有上開傷害迄今
    ，其勞動能力是否喪失、減少，乃依職權向原告歷次就診洪
    陽醫院、財團法人奇美醫院、財團法人私立高雄醫學大學附
    設中和紀念醫院、國立台灣大學醫學院附設醫院雲林分院、
    財團法人義大醫院、許國庭耳鼻喉科診所函詢上情，上開醫
    院（診所）分別函覆稱：「二、病人左耳道挫傷併皮下瘀血
    ，給予症狀治療後未至本院回診，目前情況不明，因僅有左
    耳受傷，不至於完全無法工作。」、「此病患於96年7 月7
    日至本院求診，主訴雙耳聽力受損，經安排聽音檢查，雙耳
    高音頻聽力障礙存在，故診斷為雙側耳膜正常，雙耳高頻（
    4,000HZ） 聽力障礙約60~80 分貝，250 HZ到3,000HZ （日
    常生活溝通）聽力正常，病患後續並無回診追蹤。」、「三
    、病情說明如後：病患乙○○先生，病歷號碼：0000000- 0
    號於95.12.26經高雄縣旗山鎮許國庭醫師轉介至本院耳鼻喉
    科，主訴於95.11.9 被打以致於左耳膜破孔，經純音聽力檢
    查顯示兩耳有高頻率聽力喪失（四仟及八仟頻率處右耳85分
    貝、左耳78分貝聽力喪失），之後其員並未陸續到本科門診
    ，至96.7.10 才第二次門診，經檢查耳膜已完全癒合。因95
    .12.26 之 前，該員並未於本院耳鼻喉科就診，也無聽力檢
    查存留，所以無法比較被打前後聽力之關係，茲謹就該員第
    一次（95.12.26）門診記錄說明1.臨床診為兩耳高頻率聽力
    喪失2.本院耳鼻喉科並無給予任何積極治療3.該員經隔許久
    才再來本院耳鼻喉科第二次門診（96.7.10） 4.該員自96.7
    .10 至今未再至本院耳鼻喉科就診5.該員依病歷記載有兩耳
    聽力之問題，但與人溝通應無大影響，假如沒有眩暈的情況
    下工作方面應大致無問題」、「四、病患所患之外傷性耳膜
    穿孔，會有暫時性之聽力喪失及耳鳴之現象，但90 %以上其
    穿孔會於3 個月內自行修復，若無自行修復，亦可藉由手術
    修補。五、病患於本院所作之聽力檢查，右耳囑正常聽力，
    左耳暫時性聽力喪失，尚未達殘障標準，治療期間應不至於
    『完全無法工作』之可能。」、「二、病患乙○○先生於95
    年11月14日至本院耳鼻喉科門診就醫，主訴其左耳自同年11
    月9 日受傷後即有出血現象。經理學檢查及聽力檢查發現患
    者左耳膜破洞並有血塊，混合型聽力喪失及氣骨導間隙為24
    分貝，診斷為疑似外傷性耳膜破洞併聽力障礙及耳鳴，當日
    開給口服藥治療，並建議追蹤觀察。然因患者嗣後未再回診
    ，爰此本院無法得知其恢復情況，亦無法判定其工作能力及
    所需之復原時間」、「病患所罹的病症會影響工作，治療
    期間是否完全無法工作因人而異，苟完全無法工作期間不知
    。」等文，有洪揚醫院97年2 月12日97洪字第007 號函、財
    團法人奇美醫院97年2 月18日 (97) 奇醫字第0834號函、財
    團法人私立高雄醫學大學附設中和紀念醫院97年2 月22日高
    醫附行字第0970000571號函、國立台灣大學醫學院附設醫院
    雲林分院97年2 月26日台大雲分醫事字第0970001146號函、
    財團法人義大醫院97年4 月1 日義醫字第09700444號函、許
    國庭耳鼻喉科診所97年2 月20日函附卷可稽。
  (2)因上開函文內容就原告因罹上開傷勢，而無法工作之時間為
    何之情事相左，本院乃再檢具上開原告歷次就診病歷囑託行
    政院國軍退除役官兵輔導委員會高雄榮民總醫院鑑定原告因
    罹上開傷勢，而無法工作之時間為何之情，行政院國軍退除
    役官兵輔導委員會高雄榮民總醫院鑑定完畢，並於97年6月6
    日函覆謂：「乙○○先生於97-5-29 日至本院耳鼻喉科就診
    ，訴95-11-9 遭人毆打至今仍有左側耳鳴狀況。理學檢查，
    雙側耳膜外觀正常無破損情況，純音聽力檢查，雙側高音頻
    聽力下降（正常成年人聽力正常範圍在30分貝以內，郭先生
    之右側4,000HZ 75分貝，8,000HZ 80分貝，左耳4,000HZ 60
    分貝，8,000HZ 85分貝），以97-5-29 之聽力結果判斷，雙
    耳（250HZ 至3,000HZ） 聽力正常，日常生活基本溝通無問
    題，不至有『完全無法工作』之虞。」等文，有該院97年6
    月6 日高總管字第0970007182號函附卷可按，可知原告自被
    告上開共同傷害行為受有上開傷害迄今，其勞動能力並無喪
    失、減少之情。此外，原告迄今仍未舉證證明上開情節為真
    ，揆之首開說明可知，要難認原告主張上開事實為真實，則
    原告請求被告應連帶賠償其18個月不能工作，共計45萬元之
    損害，尚乏所據，要難准許。
  (三)精神慰撫金部分：
    本院斟酌原告大專畢業，事發前從事電腦代理工作，每月收
    入約2 萬至5 萬餘元，名下別無動產、不動產，於94、95年
    度未申報所得（見卷附稅務電子閘門財產所得調件明細表）
    ，因本件傷害事件受有外傷性耳膜受損、出血、聽力受損、
    胸壁挫傷、左手肘擦傷、右手中指挫傷之傷害，原告身體、
    精神痛苦甚大。被告丙○○為國中畢業，從事拍照工作，每
    月收入約2 萬餘元，名下別無不動產，僅有1 輛車輛，於94
    、95年度未申報所得（見上開調件明細表）；被告甲○○為
    高職畢業，從事六輕外包工作，每月收入約3 萬餘元，名下
    別無動產、不動產，於94、95年度未申報所得（見上開調件
    明細表），經濟狀況尚可，惟被告丙○○因共同網路使用發
    生糾紛，而與原告在電腦MSN 對談口氣不佳，竟於上開時日
    夥同被告甲○○，強行進入原告住處，毆打原告，致原告因
    而受有上開傷害，被告傷害行為實屬不該，惟被告於事發後
    坦承犯行，僅因原告請求金額過鉅，而無法達成和解等一切
    情狀，認原告所得請求之精神慰撫金以120,000 元為適當。
六、綜上所述，原告本於侵權行為之損害賠償請求權，請求被告
    賠償123,807 元（計算式：3,807 ＋120,000 ＝123,807 ）
    ，及自起訴狀繕本送達之翌日即96年12月27日起至清償日止
    ，按週年利率5%計算之利息，為有理由，應予准許，其餘之
    請求，則無理由，應予駁回。另本判決第1 項原告勝訴部分
    ，係所命給付之金額或價額未逾500,000 元之判決，依民事
    訴訟法第389 條第1 項第5 款規定，應依職權宣告假執行，
    此部分雖經原告陳明願供擔保請准宣告假執行，惟其聲請不
    過促請法院職權發動，本院無庸就其聲請為准駁之裁判，附
    此敘明。又被告陳明願供擔保免為假執行，經核原告勝訴部
    分，核無不合，爰酌定相當擔保金額宣告之。至於原告敗訴
    部分，其假執行宣告之聲請亦失所附麗，應併予駁回。
七、訴訟費用負擔之依據：民事訴訟法第79條、第85條第2 項。
中    華    民    國    97    年    7     月    14    日
                  民事第二庭    法  官  陳秋如
以上正本係照原本作成
如對本判決上訴，須於判決送達後20日內向本院提出上訴狀（需
附繕本）
中    華    民    國    97    年    7     月    14    日
                                書記官  楊麗雪


司法院資訊處製作；財團法人民間司法改革基金會備份。
